臺灣臺南地方法院刑事判決　　　　　　　　　　　　　九十三年度易字第六九八號
　　公　訴　人　臺灣臺南地方法院檢察署檢察官
　　被　　　告　丙○○
右列被告因竊盜案件，經檢察官提起公訴（九十三年度偵字第三七六號），本院判決
如左：
    主      文
丙○○竊盜，處有期徒刑伍月，如易科罰金，以參佰元折算壹日。
    事      實
一、丙○○基於意圖為自己不法所有之犯意，於民國（下同）九十二年十一月間某日
    ，在不詳地點，竊取乙○○所有車號ＶＦＡ－二六三號輕型機車之ＧＧ○三七七
    九一號引擎一個，得手後將該引擎安裝於其所有車號ＶＪＵ－八○八號輕型機車
    上騎乘使用，並將引擎號碼磨損以規避警方人員查獲，嗣於民國（下同）九十二
    年十二月八日十七時四十分許，丙○○騎乘前開所有機車行經臺南市○○路○段
    一五九巷巷口處時，適有臺南市警察局第三分局員警在該處執行攔檢盤查勤務，
    丙○○因恐事跡敗露加速逃逸，經一番追逐後在安和路及府安路口為員警強制攔
    檢到案，並發現上開機車引擎號碼遭到磨損，遂使用科學儀器研磨電解器，測出
    該機車引擎號碼原為ＧＧ○三七七九一號，屬於前述乙○○所有已報失機車之重
    要組件，始悉上情。
二、案經臺南市警察局第三分局報告臺灣臺南地方法院檢察署檢察官偵查後起訴。
    理      由
一、訊據被告丙○○固坦承有將引擎拿回家中並裝在其所有之機車上，然矢口否認有
    何竊盜之犯行，辯稱：我是在中洲寮附近的草叢撿到被害人的引擎的云云。惟查
    ：
（一）、被告丙○○於本院審理時供稱：「（車號ＶＪＵ－八○八號的輕型機車，你
        是在何時購買的？是否在九十二年四月間購買？）是的，是在九十二年四月
        間買的沒錯」等語明確（見本院九十三年十一月十六日準備程序筆錄），經
        核與證人郭清文於偵查中證稱：「我們是中古車行，做中古機車買賣，我們
        買進中古車先過戶為我們自己名下，轉售給其他車行時，我們再提供證件，
        讓他們代辦過戶給客人」等語大致相符（見臺灣臺南地方法院檢察署九十三
        年度偵字第三七六號偵查卷第六十二頁），並有ＶＪＵ－八○八號機車異動
        歷史查詢表、九十二年三月六日及九十二年四月九日過戶登記書影本各一份
        附卷可佐，足見系爭ＶＪＵ－八○八號輕型機車確係被告丙○○向證人郭清
        文所購買無誤。再者，證人郭清文復證稱：「引擎只能換零件，不能整顆換
        ，因為他有固定的引擎號碼」，「我十四、五歲就開始學修理機車，退伍後
        曾受雇一年，任修車場父及從事買機車，我二十四歲起就自己開店了，做中
        古車、新車之買賣，還有修理，我現已五十二歲了，目前還是在做這一行業
        」，「（引擎號碼是車商在機車出廠時即打印上去？）是的，一台車只烙印
        在引擎部位。如有更動警察會查。更動嚴重性如下，第一，警察臨檢發現更
        動，就會查察。且在機車有需要變動顏色、車號時，前往監理單位辦理手續
        時，他們發現更動，就不會許可辦理了。車行不敢幫人更動，因這是涉及偽
        造文書罪行。我們車子買賣之時，也會按照行照核對引擎號碼，有問題我們
        絕對不敢收，願少賺一點，也不願惹來麻煩」，「如果引擎外殼有損壞的話
        ，可備行照及外殼寄到公司，公司鑑定結果，如果沒有動過手腳的話，公司
        會換新的給你，舊的再由公司辦理報廢」，「除非嚴重車禍，或者是機車連
        騎二、三萬公里都不換機油，引擎給磨壞了，否則是不必要更換的，一台機
        車如果正常保養騎上十幾年，引擎外殼是不會壞的，辦理外殼更換，公司只
        賣給車行，一塊大約一千五百元」等語明確（見臺灣臺南地方法院檢察署九
        十三年度偵字第三七六號偵查卷第六十二頁、第六十三頁），準此以觀，依
        證人郭清文修理、買賣機車既具有將近三十年之資歷，且對磨損引擎號碼之
        後果知之甚稔，自無將引擎號碼遭磨損之機車賣予被告之理，益證該ＧＧ○
        三七七九一號引擎係被告取得ＶＪＵ－八○八號輕型機車後始另行裝上，殆
        無疑義。
（二）、證人乙○○於偵查中證稱：「（妳原本失竊之機車車號為何？）ＶＦＡ－二
        六三號之輕型機車」，「（失竊時有無報案？）有。在九十二年十一月十日
        凌晨三時我爸騎本件之機車回到臺南市○○街之家後，至凌晨四時出來看時
        即不見了。我爸即去警局報案」等語綦詳（見臺灣臺南地方法院檢察署九十
        三年度偵字第三七六號偵查卷第二十九頁），並有車輛竊盜詳細資料畫面一
        紙在卷可參，足見車牌號碼ＶＦＡ－二六三號、引擎號碼ＧＧ○三七七九一
        號之輕型機車確係遭不詳姓名、年籍之人所竊無訛。而衡以經驗法則，機車
        之引擎為一台機車中最具經濟上價值之部分，他人於竊取後必持以變賣金錢
        ，不可能棄於草叢中任由被告拾得，且市面上之機車種類繁多，則焉有如此
        偶然之巧合，讓被告可任意拾得與其機車之引擎品牌相同之引擎，並裝上其
        機車？顯見被告上開所辯違反經驗法則至明，實不足採信，從而，被告所辯
        既屬虛偽，其又無法提出該引擎之出處，而徵諸該引擎確在被告之支配持有
        中，顯見被告確有竊取該機車引擎之行為，洵屬無疑。否則，何以該機車之
        引擎會在被告機車上？況被告亦自承該引擎係其所自行裝置無訛（見本院九
        十三年十二月十六日審理筆錄），而此一引擎亦非被告所有，益證被告確係
        於九十二年十一月間某日，破壞他人對該引擎之支配持有關係，而建立自己
        之支配持有關係，並進而將該引擎裝置在其自己之機車上，殆無疑義，故被
        告客觀上確有竊盜機車之行為，洵堪認定。
（三）、被告固於本院審理時辯稱：我沒有磨損引擎上面的號碼，我撿到引擎的時候
        ，號碼就已經被磨掉了云云，然查：被告於警詢及偵查時，對於磨損引擎號
        碼之事實供承不諱，陳稱：「（為何將該輛機車的引擎號碼磨掉？）我的機
        車放在濱海公路停車場的地下室被人打凹引擎號碼部位，腳踏板有被拆下，
        排氣管也被敲下，我自己在家整理，將引擎號碼磨掉」，「（警方依法攔檢
        你所騎乘之輕機車車號ＶＪＵ－八○八引擎號碼被磨掉，是何人所為？）是
        我」，「（那你為何要把該機車引擎號碼磨掉？）因為該機車遭人毀損所以
        我才將該引擎號碼磨掉」等語明確（見臺灣臺南地方法院檢察署九十二年度
        核退字第一二五二號偵查卷第六頁、臺南市警察局第三分局偵查卷第一頁反
        面、第二頁），足證被告竊取該ＧＧ○三七七九一號機車引擎後，為免警方
        查緝，始將引擎號碼磨損無訛。否則，衡諸一般常情，如係出於正常管道取
        得，又何須多此一舉？故被告既係將該引擎裝置於其機車上，供己使用，復
        磨掉該引擎號碼，以避免為人發覺，足見其於為前開竊盜行為之時，主觀上
        即有意圖為自己不法所有之犯意，彰彰甚明。
（四）、此外，並有贓物認領保管單一紙、刑事採證相片四張、交通部公路總局嘉義
        區監理所臺南監理站九十三年八月六日嘉監南字第○九三○○一八三五九號
        函檢附之車號ＶＪＵ－八○八號機車異動歷史查詢表附卷足考。綜上各情相
        互勾稽，本件事證明確，被告坦認不諱之部分，經核與事實相符，堪可憑採
        ，然矢口否認之部分，則顯係臨訟飾卸之詞，難信為真，其竊盜之犯行堪以
        認定。
二、核被告丙○○所為，係犯刑法第三百二十條第一項之竊盜罪。爰審酌被告不思正
    途，隨意竊取他人財物，及其犯罪之目的、動機係貪圖不法利益、手段、所生危
    害非微、且犯後猶矢口否認犯行，態度欠佳，顯見毫無悔意等一切情狀，量處如
    主文所示之刑，並諭知如易科罰金以三百元折算一日之標準，以資懲儆。
據上論斷，應依刑事訴訟法第二百九十九條第一項前段，刑法第三百二十條第一項、
第四十一條第一項前段，罰金罰鍰提高標準條例第一條前段、第二條，判決如主文。
本案經檢察官甲○○到庭執行職務
中      華      民      國    九十三    年    十二    月      三十      日
                                  臺灣臺南地方法院刑事第十二庭
                                      審判長法  官  謝瑞龍
                                            法  官  徐千惠
                                            法  官  黃翰義
右正本證明與原本無異。
如不服本判決，應於判決送達後十日內，向本院提出上訴狀。
                                            書記官  林憶梅
中      華      民      國    九十三    年    十二    月      三十      日
附錄本案論罪科刑法條全文：
中華民國刑法第三百二十條(普通竊盜罪、竊佔罪)
意圖為自己或第三人不法之所有，而竊取他人之動產者，為竊盜罪，處五年以下有期
徒刑、拘役或五百元以下罰金。
意圖為自己或第三人不法之利益，而竊佔他人之不動產者，依前項之規定處斷。
前二項之未遂犯罰之。
